臺灣高等法院刑事裁定
111年度抗字第1207號
抗  告  人
即  被  告  顧訓豪




上列抗告人即被告因詐欺案件，不服臺灣基隆地方法院中華民國
111年7月6日裁定（110年度訴字第373號），提起抗告，本院裁
定如下：
    主  文
抗告駁回。                                             
    理  由
一、原裁定意旨略以：抗告人即被告顧訓豪（下稱被告）因詐欺
    案件，經原審法院於民國111年4月15日以111年度訴字第373
    號判決後，判決書於111年4月27日郵寄至被告指定送達之「
    基隆市○○區○○街000號」住所，因未獲會晤被告本人，亦無
    受領文書之同居人或受僱人，送達人乃於同日將應送達之判
    決正本寄存於應送達處所之管區派出所基隆市警察局第三分
    局百福派出所（下稱百福派出所），並由郵務人員依法製作
    送達通知書兩份，一份黏貼於被告上開住所門首，另一份置
    於該送達處所信箱或其他適當位置，以為送達乙節，有送達
    證書在卷可憑，是上開判決正本已合法向被告當時正確之住
    所為寄存送達，依民事訴訟法第138條第2項之規定，上開判
    決已於111年5月7日發生合法送達之效力（被告當時未受羈
    押或在監執行）；雖被告另因洗錢防制法等案件，業於111
    年5月23日入監執行，原審法院同將判決正本重複送達至監
    所，於111年6月24日由被告本人收受，然被告提起第二審上
    訴之起算期日，應自最先收受判決送達之111年5月7日為準
    ，自不因重複送達而受影響；依被告所提上訴狀所示，被告
    不服前揭判決，係向其所在之法務部○○○○○○○○提出書狀聲明
    上訴，無在途期間可供扣除；準此，本案之上訴期間自前揭
    判決合法送達之翌日即111年5月8日起算20日，上訴期間至1
    11年5月27日屆滿（該日為星期五，非紀念日或其他休息日
    ），被告遲至111年7月1日始經由監所向原審法院提出上訴
    狀，有被告上訴狀之法務部○○○○○○○○收受收容人訴狀章戳可
    稽，是被告上訴顯已逾越法定上訴期間而違背法律上之程式
    ，復無從補正，應予裁定駁回等語。
二、抗告意旨略以：被告因於111年5月7日前未居住在原住所，
    其家人亦未通知收受原審判決書，且被告當時因施用甲基安
    非他命毒品，擔心前去百福派出所領取原審判決書恐為警找
    尋機會藉故驗尿，請給被告一個上訴機會。被告於原審已當
    庭返還告訴人新臺幣5,000元，經告訴人同意不追究被告之
    刑事責任，請准上訴給予被告當庭說明辯解之機會等語。
三、按上訴期間為20日，自送達判決後起算。原審法院認為上訴
    不合法律上之程式或法律上不應准許或其上訴權已經喪失者
    ，應以裁定駁回之，刑事訴訟法第349條前段、第362條前段
    分別定有明文。次按被告、自訴人、告訴人、附帶民事訴訟
    當事人、代理人、辯護人、輔佐人或被害人為接受文書之送
    達，應將其住所、居所或事務所向法院或檢察官陳明；前項
    之陳明，其效力及於同地之各級法院，刑事訴訟法第55條第
    1項前段、第2項分別定有明文，是依當事人陳報之居所送達
    文書，自屬於法有據。再按文書送達於應受送達人之住居所
    、事務所或營業所，不獲會晤應受送達人，亦無有辨別事理
    能力而可付與文書之同居人或受僱人時，得將文書寄存送達
    地之自治或警察機關，並作送達通知書兩份，一份黏貼於應
    受送達人住居所、事務所、營業所或其就業處所門首，另一
    份置於該送達處所信箱或其他適當位置，以為送達。寄存送
    達，自寄存之日起，經10日發生效力，此為民事訴訟法第13
    7條第1項、第138條第1項及第2項所規定，依刑事訴訟法第6
    2條規定，並為刑事訴訟送達文書所準用。倘應送達被告之
    文書經合法寄存送達，除應受送達人於寄存送達發生效力前
    領取寄存文書，應以實際領取時為送達之時外，於寄存送達
    發生效力後，不論應受送達人何時領取或實際有無領取，於
    合法送達之效力均不生影響（最高法院110年度台上字第115
    6號判決意旨參照）。復按送達係由送達機關依法定程序將
    訴訟上之文書送達於應受送達人之訴訟行為，旨在將訴訟上
    之特定事項告知應受送達人。同一判決縱先後數次送達於同
    一應受送達人，惟一經合法送達，訴訟上之效力即行發生，
    其上訴期間應以最先送達之日為起算基準（最高法院106年
    度台抗字第192號裁定意旨參照）。
四、查本件被告因詐欺案件，經原審法院於111年4月15日以110
    年度訴字第373號判決判處罪刑，該案111年3月18日審理中
    被告向法院所陳報之居所為「基隆市○○區○○街000號」（見1
    10訴373卷第161頁），乃原審判決書於111年4月27日送達至
    被告上址居所地，因未獲會晤被告本人，亦無受領文書之同
    居人或受僱人，送達人乃於同日將應送達之判決正本寄存於
    應送達處所之管區百福派出所，並由郵務人員依法製作送達
    通知書兩份，一份黏貼於應受送達人居所門首，另一份置於
    該送達處所信箱或其他適當位置，以為送達，足見原審判決
    書已依寄存送達方式合法送達予被告，此有原審法院之送達
    證書在卷可稽（見110訴373卷第219頁），則自寄存之翌日
    （即111年4月28日）起算10日，業於同年5月7日發生合法送
    達之效力。原審法院雖另將判決正本重複送達至監所，於11
    1年6月24日由被告本人收受，然上訴期間仍應以最先送達之
    111年5月7日為起算基準，自不因重複送達而受影響，則自
    送達判決之翌日即111年5月8日起算，至同年5月27日，其上
    訴期間業已屆滿（本件並無在途期間可加計，且屆滿日為星
    期五而非例假日或其他停止上班日），嗣被告遲至111年7月
    1日始經由監所向原審法院提起上訴，有其刑事上訴狀上所
    蓋法務部○○○○○○○○收受收容人訴狀章戳可憑（見110訴373卷
    第243頁），顯已逾法定上訴期間，其上訴自非合法，且無
    從補正，應予駁回。原審法院裁定駁回被告之上訴，經核並
    無違誤。
五、被告雖以前詞提起抗告，惟其既未舉證證明其於原審審理辯
    論終結後確有搬離上址居所之事實，抗告意旨空言其於上開
    判決書送達時未居住上址，已難採信。況經原審法院於111
    年3月18日審判期日當庭諭知於111年4月15日宣判時（見110
    訴373卷第167頁），被告已預見原審法院於宣判日後有向其
    送達判決書之可能，其若有搬離原居所，自應主動向法院陳
    明，其怠於向法院陳明，亦未委請家人代其收受或至百福派
    出所領取原審判決書，遑論其抗告意旨載明其因恐前往百福
    派出所，遭警藉機驗尿等語，益證其明知上開判決書已寄存
    於百福派出所，卻故意不前往領取，則其遲誤上訴期間，顯
    屬可歸責於己。抗告意旨執此指摘原裁定以其上訴逾期，駁
    回其上訴為不當，為無理由，應予駁回。至被告所陳其與告
    訴人和解、賠償並獲告訴人原諒等情，並非抗告程序所得審
    酌，併此敘明。
據上論斷，應依刑事訴訟法第412條，裁定如主文。
中　　華　　民　　國　　111 　年　　8 　　月　　15　　日
                  刑事第十五庭  審判長法  官  陳芃宇
                                      法  官  陳俞伶
                                      法  官　曹馨方
以上正本證明與原本無異。
如不服本裁定，應於收受送達後5日內向本院提出抗告狀。
                                      書記官　游秀珠
中　　華　　民　　國　　111 　年　　8 　　月　　15　　日